臺灣基隆地方法院民事裁定　　　　　　 100年度事聲字第45號
異　議　人　鄭　篤
即　債權人
　　　　　　苗莉惠
　　　　　　段麗萍
　　　　　　謝范算妹
　　　　　　郭璟穎
　　　　　　郭怡伶
　　　　　　吳鼎旻
　　　　　　吳鼎璇
　　　　　　張懿心
　　　　　　卓賢洸
　　　　　　卓欣怡
　　　　　　吳秋媚
上　十二人
共同代理人　邱六郎律師
相　對　人　王建義
　　　　　　王輝雄
上列當事人間因拆屋還地等強制執行事件，異議人對於民國 100
年5月30日本院民事執行處98年度司執字第19697號裁定聲明異議
，本院裁定如下：
    主  文
異議駁回。
    理  由
一、按強制執行事件，由法官或司法事務官命書記官督同執達員
    辦理之；本法所規定由法官辦理之事項，除拘提、管收外，
    均得由司法事務官辦理之，強制執行法第3 條及法院組織法
    第17條之2第1項第2 款分別定有明文。次按司法事務官處理
    事件所為之處分，與法院所為者有同一之效力。當事人對於
    司法事務官處理事件所為之終局處分，得於處分送達後10日
    之不變期間內，以書狀向司法事務官提出異議；司法事務官
    認前項異議有理由時，應另為適當之處分；認異議為無理由
    者，應送請法院裁定之；法院認該異議為有理由時，應為適
    當之裁定，認異議為無理由者，應以裁定駁回之，民事訴訟
    法第240條之3、第240條之4第1項至第3項分別定有明文。查
    本院司法事務官於民國100年5月30日所為之98年度司執字第
    19697號裁定，已於同年6月2 日送達異議人，有該裁定及本
    院送達證書各1份附卷可憑，異議人於100年6月9日提出異議
    ，有異議人所提出之異議狀附卷可按，經司法事務官認異議
    無理由而送請本院裁定，符合上開法律規定，合先敘明。
二、異議意旨略以：債權人與債務人間98年度司執字第19697 號
    拆屋還地強制執行事件，異議人為製作拆除計畫書、施工拆
    除費用計算書、施工安全計畫書等文件，前於99年12月2 日
    至現場委請安樂地政事務所界定應拆除範圍，並經臺灣省結
    構技師公會派員鑑定，經核尚須支出鑑定費用124,080 元；
    惟因債務人即相對人2人一再保證將於100年5 月底前自行拆
    除，為免支付不必要之費用，債權人遂於100年4月21日具狀
    聲請暫緩提出拆除計畫，並非不提出；原裁定竟以於100 年
    4月18日通知異議人於30日內補正拆除計畫書等文件，並以
    異議人未遵期陳報，致強制執行程序不能進行為由，駁回異
    議人強制執行之聲請，顯有違誤。又相對人2人迄今仍未自
    行拆除，自有續行執行之必要，為此提出異議，請求廢棄原
    裁定，並為繼續執行之裁定等語。
三、按債權人於執行程序中應為一定必要之行為，無正當理由而
    不為，經執行法院再定期限命為該行為，無正當理由逾期仍
    不為，致不能進行時，執行法院得以裁定駁回其強制執行之
    聲請，並於裁定確定後，撤銷已為之執行處分，強制執行法
    第28條之1第1款定有明文。而所謂「債權人於執行程序中應
    為一定必要之行為」，係指債權人不為一定必要之行為，執
    行程序即不能進行者而言（司法院86年3月1日民事法律專題
    研究(十五)、臺灣高等法院93年度抗字第3000號裁判意旨參
    照）。蓋民事強制執行程序之進行恆須債權人為一定之行為
    ，如債權人引導執行人員前往查封、預納執行費等，債權人
    若不為此一定行為，執行程序自難開始進行或續行，故如債
    權人無正當理由而不為，經執行法院再定期限命為該行為，
    無正當理由逾期仍不為致不能進行強制執行，執行法院自得
    依前開規定駁回債權人強制執行之聲請（臺灣高等法院90年
    度抗字第4412號、86年度抗字第2255號裁判意旨參照）。是
    足見該條文係為免因債權人不為一定之必要行為或預納一定
    必要之費用，致案件停滯懸而不結，法院遲延案件日增，並
    防止長期凍結債務人財產之弊端，故課予債權人一定之協力
    義務，因而增列此一失權之效果。
四、經查，本件異議人前以本院96年度訴字第304 號民事判決為
    執行名義，於98年12月11日對債務人即相對人2 人所有之門
    牌號碼基隆市○○區○○街119之1號房屋、基隆市○○區○
    ○街120 號房屋，向本院民事執行處聲請拆屋還地之強制執
    行，本院以98年度司執字第19697 號受理等情，業經本院職
    權調閱本院98年度司執字第19697 號執行卷審閱屬實。而本
    院民事執行處就該強制執行事件曾於100年4月18日以基院義
    98司執誠字第19697號執行命令，通知異議人於文到5日內補
    正拆除計劃書、施工拆除費用計算書、施工安全計劃書等文
    件到院，嗣後，異議人乃以民事聲請狀請求准予暫緩提出拆
    除計劃，本院民事執行處遂再於100年4月26日以基院義98司
    執誠字第19697 號執行命令命異議人於文到30內補正上開文
    書到院，該執行命令已於100年4月27日送達異議人，迄未經
    異議人為補正，有送達證書1 份附於上開執行卷可稽。本件
    強制執行程序既因事涉建築專業，依性質有命異議人提出拆
    除計劃書等專業文書之必要，於異議人聲請暫緩提出拆除計
    劃書後，再次定較長之期限命異議人提出前開文書後，異議
    人仍無正當理由而拒絕提出，致執行程序不能進行，依前開
    規定，為避免案件懸而不結，本院民事執行處駁回異議人強
    制執行之聲請，尚無違誤。至異議人主張係因相對人2 人一
    再保證將自行拆除、為避免支出不必要之費用方聲請暫緩提
    出，並非不提出云云。然為執行程序之進行，債權人本有預
    納相關必要費用之義務，且相對人是否與異議人和解並自行
    拆除，核非執行程序所應斟酌之事項，況異議人為處理與相
    對人等和解之事宜，已先後2次向本院聲請延緩執行獲准，
    如今復以相同理由請求暫緩提出拆除計劃等文件，實與再次
    聲請延緩執行無異，自難謂屬有理。綜此，原審以裁定駁回
    異議人強制執行之聲請，認事用法，並無不合，異議人異議
    意旨猶執上揭情詞，指摘原裁定不當，求予廢棄，即無理由
    ，應予駁回。
五、據上論結，本件異議為無理由，依強制執行法第30條之1 ，
    民事訴訟法第240 條之4 第3 項後段，裁定如主文。
中    華    民    國   100    年    7     月    4     日
                  民事庭法  官  徐世禎
以上正本係照原本作成。
如對本裁定抗告須於裁定送達後10日內向本院提出抗告狀，並繳
納抗告費新台幣1,000元。
中    華    民    國   100    年    7     月    4     日
                        書記官  陸清敏